臺灣橋頭地方法院民事判決
111年度橋簡字第492號
原      告  第一產物保險股份有限公司

法定代理人  李正漢  
訴訟代理人  廖常宏  
被      告  吳岦驛  

上列當事人間請求侵權行為損害賠償（交通）事件，本院於民國
111年7月27日言詞辯論終結，判決如下：
    主  文
被告應給付原告新臺幣貳拾參萬捌仟零參拾伍元，及自民國一百
一十一年五月二十九日起至清償日止，按週年利率百分之五計算
之利息。
原告其餘之訴駁回。
訴訟費用新臺幣參仟貳佰元由被告負擔其五分之四，餘由原告負
擔。
本判決關於原告勝訴部分得假執行。但被告如以新臺幣貳拾參萬
捌仟零參拾伍元為原告預供擔保，免為假執行。
    事實及理由
一、原告主張：被告於民國109年8月25日6時許，駕駛車牌號碼0
    0-0000號自用小貨車（下稱被告車輛）沿高雄市○○區○道0號
    351公里500公尺北向內側車道，因未注意車前狀況，及未保
    持安全距離，見前方車輛煞車後緊接煞車，導致車輛失控，
    右側車身撞及訴外人簡文煌所駕駛行駛於中線車道之AVR-27
    18號自小客車（下稱Ｂ車），導致Ｂ車失控衝往外側車道，致
    原告所承保仕安通運股份有限公司所有、訴外人蔡子夏所駕
    行駛在外側車道之KLE-8363號半聯結車(下稱系爭車輛)受損
    ，原告已依保險契約支出必要之維修費用新臺幣（下同）29
    6,047元(含板金:49,000元、塗裝:15,000元、材料:232,047
    元)。爰依民法第一百九十一條之二、保險法第五十三條保
    險代位之法律關係，提起本件訴訟，聲明：被告應給付原告
    296,047元，及自起訴狀繕本送達翌日起至清償日止，按週
    年利率5%計算之利息。
二、被告則以：本件事故原告請求金額過高，請依法折舊等語，
    資為抗辯。聲明：原告之訴駁回。
三、本院之判斷：
  ㈠按因故意或過失，不法侵害他人之權利者，負損害賠償責任
    ；汽車、機車或其他非依軌道之動力車輛，在使用中加損害
    於他人者，駕駛人應賠償因此所生之損害，民法第184條第1
    項前段、第191條之2前段分別定有明文。次按汽車行駛時，
    駕駛人應注意車前狀況及車輛間並行之間隔，並隨時採取必
    要之安全措施，道路交通安全規則第94條第3項前段亦有明
    定。
  ㈡原告主張被告於前揭時地點駕車未注意車前狀況及保持安全
    距離，致原告所承保之系爭車輛，受有前揭損害，原告業已
    賠付完畢等情，業據其提出之系爭車輛保險計算書、統一發
    票影本、道路交通事故當事人登記聯單、道路交通事故初步
    分析研判表、道路交通事故現場圖、行車與駕駛執照影本、
    估價單、車輛受損與維修照片為證（見本院卷第13頁至第45
    頁）。並有國道公路警察局所製作之道路交通事故現場圖、
    道路交通事故調查報告表(一)(二)、當事人調查筆錄、道路
    交通事故當事人登記聯單、肇事人自首情形紀錄表、當事人
    酒測紀錄單、道路交通事故初步分析研判表與光碟影像可參
    （見本院卷第65頁至第96頁）。本院依上開調查證據之結果
    ，認原告主張之事實為真。從而，被告就系爭事故之發生為
    有過失，其過失並與系爭車輛損壞之結果間有相當因果關係
    ，揆諸上開規定，被告自應負損害賠償責任並由原告代位行
    使請求權無疑。
　㈢另依民法第196條請求賠償物被毀損所減少之價額，固得以修
    復費用為估定之標準，但以必要者為限（如修理材料以新品
    換舊品，應予折舊），最高法院77年度第9次民事庭會議決
    議（一）、80年度台上字第2476號判決意旨可資參照。準此
    ，損害賠償既係在填補被害人所受之損害，使其回復應有狀
    態，並不使之另外受利，故被害人修理材料以新品換舊品者
    ，自應予以折舊。查原告雖請求系爭車輛之修復費用共計29
    6,047元(含板金:49,000元、塗裝:15,000元、材料:232,047
    元)，並提出系爭車輛保險計算書、統一發票影本，以及估
    價單為證。然依上開說明，計算被告此部分應負擔損害賠償
    數額時，自應扣除上開材料折舊部分，始屬合理。而依行政
    院所頒固定資產耐用年數表及固定資產折舊率表，系爭車輛
    之耐用年數為4年，依平均法計算其折舊結果（即以固定資
    產成本減除殘價後之餘額，按固定資產耐用年數表規定之耐
    用年數平均分攤，計算折舊額），每年折舊率為4分之1 ，
    並參酌營利事業所得稅查核準則第95條第6 項規定「固定資
    產提列折舊採用定率遞減法者，以1年為計算單位，其使用
    期間未滿1年者，按實際使用之月數相當於全年之比例計算
    之，不滿1月者，以1月計」，上開系爭車輛自出廠日108年6
    月，迄本件車禍發生時即109年8月25日，已使用1年3月，則
    零件扣除折舊後之修復費用估定為174,035元【計算方式：1
    .殘價＝取得成本÷( 耐用年數＋1)即232,047÷(4+1)≒46,409（
    小數點以下四捨五入）；2.折舊額 ＝(取得成本－殘價)×1/（
    耐用年數）×（使用年數）即(232,047－46,409) ×1/4×（1+3
    /12）≒58,012（小數點以下四捨五入）；3.扣除折舊後價值
    ＝（新品取得成本－折舊額）即232,047－58,012＝174,035】，
    再加計毋庸折舊之板金49,000元與塗裝15,000元，是原告得
    代位請求被告賠償之系爭車輛修復費用應為238,035元。
四、綜上所述，原告依民法第191條之2及保險法第53條第1項等
    規定，請求被告給付238,035元，及自起訴狀繕本送達翌日
    即111年5月29日起（見本院卷第99頁送達證書）至清償日止
    ，按週年利率百分之5計算之利息，為有理由，應予准許。
    逾此範圍之請求，則無理由，應予駁回。
五、本件原告勝訴部分係就民事訴訟法第427條訴訟適用簡易程
    序所為被告敗訴之判決，依同法第389條第1項第3款規定，
    應依職權宣告假執行。另依同法第392條第2項之規定，依職
    權宣告被告預供相當擔保，免為假執行。
六、訴訟費用負擔之依據：民事訴訟法第79條。
中　　華　　民　　國　　111 　年　　8 　　月　　10　　日
    　　　　　　　橋頭簡易庭　法　　官  林揚奇 
以上正本係照原本作成。
如不服本判決，應於送達後20日內，向本院提出上訴狀並表明上
訴理由，如於本判決宣示後送達前提起上訴者，應於判決送達後
20日內補提上訴理由書（須附繕本）。
中　　華　　民　　國　　111 　年　　8 　　月　　10　　日
                              書 記 官  陳麗如